臺灣臺北地方法院民事小額判決
111年度北小字第3368號
原      告  邱成源  

被      告  謝杰甡  
訴訟代理人  謝輝清  
上列當事人間損害賠償事件，原告就本院111年度審訴字第118號
傷害刑事案件提起附帶民事訴訟（111年度審簡附民字第371號）
，經刑事庭移送前來，本院於民國111年9月19日言詞辯論終結，
判決如下：
    主      文
被告應給付原告新臺幣445元，及自民國111年2月18日起至清償
日止，按年息5%計算之利息。
原告其餘之訴及假執行之聲請均駁回。
本判決原告勝訴部分得假執行。
    事實及理由要領
一、原告主張：被告於民國109年10月20日上午與駕駛營業貨車
    之訴外人陳英傑發生行車糾紛，即跟隨陳英傑於同日上午9
    時20分許駕車返回臺北市○○區○○街00巷00號公司處，並下車
    持汽車鎖頭朝貨車車身敲打，與陳英傑同公司之原告見狀後
    ，將被告大鎖搶下，並基於傷害犯意，朝被告頭部攻擊，嗣
    兩造均基於傷害犯意互毆，致原告受有頭部、四肢多處外傷
    之損害，為此依侵權行為法律關係提起本訴請求賠償等語。
    並聲明：㈠被告應給付原告新臺幣（下同）15,000元，及自
    起訴狀繕本送達翌日起至清償日止，按年息5%計算之利息。
    ㈡願供擔保請准宣告假執行。
二、被告則以：伊係先受陳英傑挑釁才與其理論，卻遭原告無預
    警猛烈敲擊頭部，伊受原告毆打成傷，原告卻謊稱伊係自摔
    受傷，伊已於另案提告本件原告等語置辯。並聲明：原告之
    訴駁回。
三、法院之判斷：
　 ㈠按因故意或過失，不法侵害他人之權利者，負損害賠償責任
     ；故意以背於善良風俗之方法，加損害於他人者亦同，民
     法第184條第1項定有明文。經查，原告主張被告因與陳英
     傑發生行車糾紛，乃跟隨陳英傑返回公司處，並持汽車鎖
     頭敲打陳英傑駕駛之貨車車身，原告見狀，乃將被告大鎖
     搶下，並基於傷害犯意，朝被告頭部攻擊，嗣兩造均基於
     傷害犯意互毆，致原告受有頭部、四肢多處外傷之損害等
     情，業經臺灣臺北地方檢察署檢察官以110年度調偵字第25
     96號提起公訴，有上開起訴書（見本院卷第11頁至第13頁
     ）可稽，兩造嗣於本院刑事庭互相撤回刑事告訴（見本院
     附民卷第9頁），並經本院依職權調閱上開偵查卷宗核閱無
     訛。是原告主張被告於上開時地有毆打並致其受有頭部、
     四肢多處外傷之侵權行為等情，堪可採信。
　 ㈡次按正當防衛必須對於現在不法之侵害，始足當之，防衛過
     當，亦以有防衛權為前提；刑法上之防衛行為，係以基於
     排除現在不法之侵害而不超越必要之程度，惟侵害業已過
     去，或預料有侵害而侵害尚屬未來，或無從分別何方為不
     法侵害之互毆行為，均不得主張防衛權，互毆係屬多數動
     作構成單純一罪，而互為攻擊之傷害行為，縱令一方先行
     出手，還擊之一方，在客觀上苟非單純對於現在不法之侵
     害為必要排除之反擊行為，因其本即有傷害之犯意存在，
     自無主張防衛權之餘地（最高法院96年度台上字第3526號
     、92年度台上字第3039號刑事判決意旨參照）。被告雖辯
     稱其先受原告攻擊才還手，且傷勢較為嚴重等語，然其行
     為自始即非出於防衛意圖，而其毆打原告之行為核與前述
     正當防衛之要件亦屬有間，是被告所辯，尚難憑取。又原
     告所受上開傷害既係遭被告於上開時、地毆打所致，則被
     告所為，乃故意不法侵害原告之身體權，故原告依前開規
     定請求被告負侵權行為之損害賠償責任，即屬有據。
　 ㈢原告得請求賠償之金額數額
　　 原告請求被告賠償15,000元，惟未陳明請求金額之項目與
     內容，經本院命其陳明並於10日內補正請求金額之項目明
     細及相關證明單據（見本院卷第43、63、64頁），原告逾
     期亦未補正，僅陳稱伊沒有要提出相關的單據，伊只是要
     一個是非而已，伊在刑案中有提出受傷的證明等語（見本
     院卷第64頁）。查原告主張其遭被告毆打後至醫院就醫，
     因而支出醫療費用745元，有臺北市立聯合醫院門急診費用
     收據、費用證明書可佐（見本院卷第95-97頁，惟其中列載
     300元為證明書費，應予剔除）；而原告除醫療費用外，既
     未陳明有何其他請求項目，亦未提供證據供本院審酌，是
     原告請求被告給付445元，應屬有據，至逾此範圍之請求，
     應予駁回。
四、綜上，原告依上開法律關係請求被告給付445元，及自起訴
    狀繕本送達翌日即111年2月18日（見審附民卷第5頁）起至
    清償日止，按年息5%計算之利息，為有理由，應予准許。逾
    此範圍之請求，為無理由，應予駁回。
五、本件原告勝訴部分係適用小額程序所為被告敗訴之判決，應
    依職權宣告假執行；至原告敗訴部分，其假執行之聲請失所
    附麗，併予駁回。
六、本件係由刑事庭裁定移送民事庭之刑事附帶民事訴訟事件，
    依刑事訴訟法第504條第2項規定，免納裁判費，且訴訟中亦
    未生其他訴訟費用，故無庸為訴訟費用負擔之諭知。
中　　華　　民　　國　　111 　年　　10　　月　　 7　　日
                  臺北簡易庭  法  官　林振芳
以上正本係照原本作成。
如不服本判決，須以違背法令為理由，應於判決送達後20日內向
本庭（臺北市○○○路0段000巷0號）提出上訴狀（須附繕本）。如
委任律師提起上訴者，應一併繳納上訴審裁判費。
中　　華　　民　　國　　111 　年　　10　　月　　 7　　日
                              書記官  賴敏慧
附錄：
一、民事訴訟法第436條之24第2項：
    對於小額程序之第一審裁判上訴或抗告，非以其違背法令為
    理由，不得為之。
二、民事訴訟法第436條之25：
    上訴狀內應記載上訴理由，表明下列各款事項：
  ㈠原判決所違背之法令及其具體內容。
  ㈡依訴訟資料可認為原判決有違背法令之具體事實。